【裁判字號】    97,消債更,172
【裁判日期】    971110
【裁判案由】    聲請更生程序
【裁判全文】
臺灣嘉義地方法院民事裁定           97年度消債更字第172號
聲  請  人  甲○○
代  理  人  黃逸柔律師
上列當事人聲請消費者債務清理事件，本院裁定如下：
    主  文
聲請駁回。
聲請費用由聲請人負擔。
    理  由
一、按債務人與金融機構協商成立者，不得聲請更生或清算，但
    因不可歸責於己之事由，致履行顯有重大困難者，不在此限
    ；本條例施行前，債務人依金融主管機關協調成立之中華民
    國銀行公會會員辦理消費金融案件無擔保債務協商機制與金
    融機構成立之協商，準用前項之規定，消費者債務清理條例
    第151條第5項、第6項分別定有明文。又聲請更生或清算不
    合程式或不備其他要件者，法院應以裁定駁回之。但其情形
    可以補正者，法院應定期間先命補正；更生之聲請有下列情
    形之一者，應駁回之：三、債務人經法院通知，無正當理由
    而不到場，或到場而不為真實之陳述…，同條例第8條、第4
    6條第3款亦有明定。
二、聲請意旨略以：聲請人前有不能清償債務情事，曾依「中華
    民國銀行公會會員辦理消費金融案件無擔保債務協商機制」
    （下稱債務協商機制）請求共同協商債務清償方案，並於95
    年7月18日協商成立，惟協商內容為銀行片面決定，自95年8
    月起，每月10日應繳金額新臺幣（下同）27,000元，而聲請
    人95、96年每月實領金額平均約32,930元、32,304元，扣除
    協商款項，顯已無法負擔房貸及全家人之生活開支，實可認
    客觀上確有不可歸責於債務人之事由。又其無擔保或無優先
    權之債務總額未逾1,200萬元，復未經法院裁定開始清算程
    序或宣告破產，爰依法聲請更生等語。
三、聲請人主張其所負無擔保或優先權債務總金額未超過1,200
    萬元，且於本件更生聲請前，已依債務協商機制與台新國際
    商業銀行股份有限公司（下稱台新銀行）成立協商，依雙方
    簽立之協議書，聲請人自95年8月起，每月10日應償還27,00
    0元等情，有聲請人提出之債權人清冊及債務協商機制協議
    書1份附卷可徵，應為真實。惟查：
(一)聲請人95、96年每月平均收入約32,930元、32,304元乙節，
    固有聲請人所提出之上開年度綜合所得稅資料清單附卷可稽
    ，惟聲請人於協商成立後每月仍繼續繳納非屬全民健保之商
    業型保單6紙，合計保費6,497元迄今年6月，而協商成立後3
    月之95年11月間，即申領勞保退休金額712,909元，並隨即
    將其中300,000元存入其長女陳毓欣設於華南商業銀行帳戶
    用以買賣股票，其中205,000元係存入其次女陳俞均之郵局
    帳戶等情，除據聲請人自陳無訛外，復有各該保單及帳戶存
    簿影本在卷足按，則以聲請人自陳及上述每月薪資收入，扣
    除協商款項27,000元，顯已不敷支應日常生活所需若係屬實
    ，則聲請人每月所餘金額及上開所領得之退休金當即用於維
    持基本生活，然聲請人竟仍得每月繳納上述非屬必要保險之
    保費6,497元迄今年6月，復將所領得之退休金其中300,000
    元用以買賣股票，即聲請人以前述薪資所得計算履行協議之
    償債能力，自屬可疑而不足採。又聲請人所領得之上述退休
    金額，其中205,000元係存入其次女陳俞均之郵局帳戶，已
    如前述，雖聲請人陳稱此部分中之150,000元係返還前積欠
    其岳父之債務，餘則留為家用云云，然並未舉證以實其說，
    且若此部分確係如聲請人所述為上開用途，聲請人當可直接
    由其帳戶提領處理即可，何須另行轉存入其次女陳俞均之郵
    局帳戶再為清償及支用，即此舉顯有悖於常情，顯見聲請人
    就其上述現金之用途亦未為真實之陳述。綜上，足認聲請人
    就其償債能力及上述退休金之用途均未為真實之陳述，欠缺
    清理債務之誠意，且無聲請更生之真意，自無加以保護之必
    要，而有前述同條例第46條第3款應予駁回之情。
(二)又聲請人陳稱至96年9月止已無力繳納前述協商還款金額而
    毀諾云云，然觀諸聲請人所提之上述陳毓欣設於華南商業銀
    行帳戶存簿可知，聲請人於毀諾之當月及其後，均仍有高於
    協商還款金額之股票買賣等交易行為，即聲請人既仍有資力
    繼續支出現金買賣股票，卻未用以償還協商款項，足徵其係
    恣意毀諾，而非係有何不可歸責之事由，則其毀諾自不能認
    為合法。是本件協議內容既為聲請人所同意，加以其所述之
    收支狀況並非全然可信，及顯有履行清償之能力而仍毀諾之
    情，俱如前述，準此，堪認聲請人尚乏不可歸責於己致履行
    顯有重大困難之情形可言。
四、從而，本件債務人聲請更生，既有消費者債務清理條例第46
    條第3款應予駁回之情，復違背同條例第151條之規定，且上
    開欠缺又屬無從補正，揆諸首揭說明，自應駁回其更生之聲
    請，爰裁定如主文。
中    華    民    國    97    年    11    月    10    日
              民事第一庭    法      官  游悅晨
如不服本裁定，應於裁定送達後10日內，以書狀向本院提出抗告
，並繳納抗告費新臺幣1千元
上為正本係照原本作成
中    華    民    國    97    年    11    月    10    日
                            書  記  官  張富


司法院資訊處製作；財團法人民間司法改革基金會備份。
